【裁判字號】    97,訴,196
【裁判日期】    970925
【裁判案由】    毒品危害防制條例等
【裁判全文】
臺灣桃園地方法院刑事判決               97年度訴字第196號
公  訴  人  臺灣桃園地方法院檢察署檢察官
被      告  甲○○
                    （現於臺灣桃園看守所羈押中）
選任辯護人  陳宏瑄律師
            邱鎮北律師
上列被告因違反毒品危害防制條例等案件，經檢察官提起公訴（
97年度偵字第2160號），本院判決如下︰
    主  文
甲○○共同運輸第三級毒品，處有期徒刑陸年。如附表編號一至
五所示之物，均沒收。
    事  實
一、甲○○明知愷他命（即Ketamine）係業經公告列為毒品危害
    防制條例第2 條第2 項第3 款所規定之第三級毒品，不得非
    法運輸，亦屬懲治走私條例第2 條第3 項規定公告之「管制
    物品項目及其數額」甲項第4 款所列管制進出口之物品，不
    得私運進口，竟於民國97年1 月初某日，受真實姓名年籍不
    詳自稱「小楊」、「大胖」之成年男子委託，收受「小楊」
    自菲律賓寄出內裝有愷他命之包裹後，再轉交給「小楊」、
    「大胖」所指定之人，待事成後由「小楊」給付新臺幣（下
    同）三萬元作為報酬，甲○○應允後，即與「小楊」、「大
    胖」共同基於自中華民國境外運輸第三級毒品愷他命及私運
    管制物品進口之犯意聯絡，由甲○○提供其所使用行動電話
    之號碼0000000000予「小楊」，以供郵寄包裹至臺灣及收貨
    時聯絡之用。又甲○○為確保能夠收到「小楊」所寄送之包
    裹，夥同乙○○於包裹寄送到達之前，於97年1 月9 日先前
    往包裹預定寄送地址高雄市○○區○○路555 巷18號之永信
    社區管理員處，借用管理員處投幣電話撥打至行動電話，藉
    由來電顯示之資訊，以確認若不及收受包裹時，管理員來電
    ，可以清楚知悉來電者是否為管理員處。嗣於同年1 月9日
    某時，「小楊」將第三級毒品愷他命，分藏於2 個濾心後，
    再將內夾藏前述第三級毒品愷他命之濾心以塑膠膜包裝後裝
    載至外包裝紙箱內封裝成為包裹，乃自菲律賓透過不知情之
    洋基通運股份有限公司人員，以「TUNER 」名義航空快遞方
    式寄送運輸來臺，於同月9 日運輸進入我國境內，而於同日
    上午10時15分許，經內政部警政署航空警察局安檢隊與財政
    部臺北關稅局人員執行Ｘ光郵件檢查時，發現前開包裹內夾
    藏第三級毒品愷他命，內政部警政署航空警察局人員為追查
    運輸毒品之人，乃喬裝快遞人員將前開內含夾藏第三級毒品
    愷他命之包裹寄送至前開永信社區之大樓管理員韓弘義處，
    於同年月10日中午12時30分許，甲○○經由「大胖」通知知
    悉包裹已到達，並先以上揭行動電話通知韓弘義會立即領取
    包裹，進而邀同乙○○一同前往上址，由乙○○向韓弘義領
    得前開內含夾藏第三級毒品愷他命之包裹後欲離去時，乃為
    現場埋伏之員警當場查獲，並扣得如附表編號一至五所示之
    第三級毒品愷他命1468.56 公克（驗前總毛重1496.86 公克
    ，包裝塑膠袋總重28.1公克，取樣0.2 公克鑑定用罄）、用
    以包裝第三級毒品愷他命之濾心2 個、用以包裝濾心之塑膠
    膜2 個、用以裝載之紙箱1 只與甲○○所使用供本件運輸第
    三級毒品愷他命使用之門號0000000000行動電話1 支（含
    SIM 卡）及與「大胖」聯絡使用之門號0000000000號行動電
    話1 支（含SIM 卡），始悉上情。
二、案經內政部警政署航空警察局移送臺灣桃園地方法院檢察署
    檢察官偵查起訴。
    理  由
壹、程序部分：
一、按被告以外之人於審判外之言詞或書面陳述，除法律有規定
    者外，不得作為證據；被告以外之人於偵查中向檢察官所為
    之陳述，除顯有不可信之情況者外，得為證據；被告以外之
    人於檢察事務官、司法警察官或司法警察調查中所為之陳述
    ，與審判中不符時，其先前之陳述具有較可信之特別情況，
    且為證明犯罪事實存否所必要者，得為證據；被告以外之人
    於審判外之陳述，雖不符前四條之規定，而經當事人於審判
    程序同意作為證據，法院審酌該言詞陳述或書面陳述作成時
    之情況，認為適當者，亦得為證據。當事人、代理人或辯護
    人於法院調查證據時，知有第一百五十九條第一項不得為證
    據之情形，而未於言詞辯論終結前聲明異議者，視為有前項
    之同意。刑事訴訟法第159 條第1 項、第159 條之1 第2 項
    、第159 條之2 、第159 條之5 分別定有明文。而所謂「顯
    有不可信性」、「特別可信性」、「適當性」，係指陳述是
    否出於供述者之真意、有無違法取供情事之信用性而言，故
    應就偵查或調查筆錄製作之原因、過程及其功能等項加以綜
    合觀察，據以判斷該傳聞證據是否「非顯不可信」或「有特
    別可信之情況」，倘可據以認定其任意性暨信用性俱無疑慮
    者，即可例外賦予「證據能力」，俾其成為法院審判時之適
    格證據資料；換言之，「證據能力」所強調者，實乃其作為
    認定被告犯罪證據之資格，此與其內容究否足以證明被告犯
    罪之「證明力」，尚有層次上之差別，不容混為一談。經查
    ：
(一)關於證人乙○○於偵查中向檢察官所為之陳述，本院細稽渠
    等偵查中之所證，不僅具體明確，並均係在檢察官告以偽證
    罪之處罰規定以後，始具結陳述。此有檢察官歷次訊問筆錄
    暨各該證人結文在卷可考。是上開陳述內容之任意性，自已
    足供擔保。此外，本案復未見檢察官在偵查中有何違法取供
    而不具信用性之情事，應認上開陳述「非顯不可信」；況證
    人乙○○於本院審理時，均經具結後為被告甲○○及其辯護
    人行使詰問之權，洵無妨害被告甲○○防禦權之虞，故依諸
    上開規定，前揭證人於審判外之陳述，自有證據能力。
(二)關於證人乙○○於警詢中向司法警察所為之陳述，渠等於警
    詢之所證，雖未經具結擔保，然其內容實與渠等於檢察官偵
    查中之所證相若，據此逆推，已可見證人乙○○亦應係本於
    真意始為如警詢筆錄所載之供述；兼之本案亦未見司法警察
    有何違法取供之情事，雖此部分供述資料尚非證明本案犯罪
    事實存否之所必要（因證人於警詢時所證內容，與其偵查中
    之所證，實相差無幾；刑事訴訟法第159 條之2 規定參照）
    ，且本院審酌證人乙○○於本院審理時，均經具結後為交互
    詰問，洵無妨礙被告甲○○防禦之權，故依諸上開規定，前
    揭證人於審判外之陳述，亦有證據能力。
二、本件認定犯罪事實所引用之本件卷內所有卷證資料（包含文
    書證據、物證等證據），並無證據證明係公務員違背法定程
    序所取得，被告甲○○及選任辯護人於本院審理終結前就卷
    內所有之卷證資料之證據能力均表示無意見，且卷內之文書
    證據，亦無刑事訴訟法第159 條之4 之顯有不可信之情況與
    不得作為證據之情形，則依刑事訴訟法第159 條之5 之規定
    ，本件認定事實所引用之本件卷證所有文書證據、物證等證
    據，均具有證據能力。
貳、實體事項：
一、訊據被告甲○○固不否認於97年1 月10日與乙○○一同前往
    高雄市○○區○○路555 巷18號永信社區，並由乙○○領取
    包裹，且包裹上所留之電話號碼0000000000號係伊所有之情
    ，惟矢口否認有何運輸第三級毒品及懲治走私條例之犯行，
    並辯稱：東西是乙○○的，也是乙○○去領的，伊跟乙○○
    前往係因想要跟乙○○買毒品，結果卻一起被警察查獲，在
    警察局時，乙○○要伊幫忙頂罪云云。經查：
(一)上揭犯罪事實，業據證人即洋基報關員趙中明於警詢中證述
    ：因警員於97年1 月9 日10時15分許在洋基快遞進口專區查
    獲提單號碼000-00000000分號0000000000號之貨物可疑，伊
    會同海關開箱查驗，寄件人以「濾心」名義申報之貨物1 件
    、數量2 支內藏疑似古柯鹼，又該貨是於97年1 月8 日，在
    本公司馬尼拉站寄送來台，並以進口快遞貨物方式代為向台
    北關稅局報關，按貨上提單資料貨主為HONG CHUN ZHEN，收
    貨住址為高雄市○○區○○路555 巷18號4 樓且聯絡電話為
    00 00000000 號，而該貨物於97年1 月8 日由馬尼拉經香港
    由LD -680 次班機運送來臺等語明確（見97年度偵字第2160
    號卷第13至14頁）；並有證人即警員林榮春於本院審理中具
    結證稱：因財政部關稅局發現1 個貨箱內之濾心疑似有毒品
    ，經初步檢驗有毒品反應後，伊等再送民航局檢驗，證實毒
    品反應，就喬裝送貨人員到送貨地點等候查緝，當天伊埋伏
    在現場，喬裝送貨人員的是其他同事，又伊到現場將近12點
    ，埋伏將近1 個小時，被告還有乙○○、還有2 位騎機車的
    年輕人陸續到現場，騎機車的2 位年輕人繞了一下子之後，
    乙○○開車載甲○○也來到現場，他們彼此有交談，交談之
    後，騎機車的人又繞了幾圈，過了幾分鐘後，他們就去吃東
    西，然後甲○○與乙○○的車子就往大廈那邊靠近，由乙○
    ○進去向管理員取貨，甲○○也下車在外面看守，又甲○○
    看到伊等下車就馬上逃跑，追了大概50幾公尺之後，才逮捕
    並在甲○○身上搜到1 張取貨地點的字條及0000000000、
    00000000 00 之行動電話等語綦詳（見本院卷第161 至163
    頁）；且有證人即警員徐大宏於本院審理中具結另證述：當
    天共5 個人前往現場，1 個當送貨人員、4 個在現場埋伏，
    埋伏地點是1 個大樓，在大樓斜對角那邊有一個小吃店，伊
    就在那邊吃東西，剛好甲○○及2 名年輕人也在那邊，伊起
    先不知道他們就是領貨的人，後來乙○○開一部車來，乙○
    ○就走下來，問了一句話後，就走往車子那邊去，甲○○就
    跟著到車子那邊去，伊覺得奇怪就請同事要注意，這時另外
    騎機車的2 人就在取貨地點的大樓連續出現3 、4 次，來回
    觀察，伊覺得很怪，後來乙○○跟甲○○走向取貨的方向，
    那時候伊等就認為是他們2 個要取貨，一進去乙○○走前面
    ，甲○○走在後面，乙○○向管理員取包裹，伊等就過去逮
    捕，這時甲○○就跑掉，乙○○把包裹丟到旁邊，伊就問乙
    ○○為何要將包裹丟掉，另外2 名同事去追甲○○，又乙○
    ○走進門裡面向管理員領貨，甲○○就站在門外並對著門外
    張望且一看到伊等靠近門口就立即逃跑等語歷歷（見本院卷
    第165 至16 7頁）；復有證人乙○○於警詢中證述：當天伊
    開車載甲○○前往高雄市○○區○○路555 巷18樓4 號，經
    甲○○與「大胖」商量後，叫伊去領包裹，從他們言談間得
    知是不法東西，又領取包裹時，當場就被警方逮捕，甲○○
    看見伊被警察逮捕立即逃跑，警方就從後方追緝，另警方所
    提示的包裹就是伊所領取無誤，但是該貨的來源、收件人、
    地址及電話伊都不知道，整個領取毒品過程從頭到尾都是甲
    ○○跟「大胖」用電話聯絡，伊只是基於朋友情誼幫忙提領
    包裹等語明確（見同上偵查卷宗第11至12頁），而其於偵查
    中具結證稱：伊有陪同甲○○去領一個快遞包裹，又當天伊
    載甲○○去時，快到德賢路時有看到「大胖」的車，到領包
    裹處時，伊陪同甲○○一起上樓去領，當時「大胖」騎著機
    車載1 個伊不認識的人在10公尺外等語（見同上偵查卷宗第
    57至58頁），其於本院審理中亦證陳：當天係甲○○叫伊開
    車載他去，到那邊時，有看到「大胖」跟另一個男的騎機車
    道那邊，伊當時在車上，甲○○、「大胖」還有另外1 個男
    生在麵店吃東西，隔了1 分鐘伊下車去跟甲○○借1 百元去
    隔壁的便當店吃便當，吃完之後，伊走去麵攤，當時甲○○
    沒有在那裡，伊便詢問甲○○人在哪裡，這時候看到甲○○
    從對面走過來，伊就回到車上，他們3 個人就走到駕駛座的
    旁邊講話，甲○○叫伊去領東西，伊把車開過去停在大樓樓
    下，叫下車去管理室表示要領包裹，甲○○站在伊後面約5
    公尺的距離等情歷歷（見本院卷第172 、173 頁）；另有航
    空警察局安全檢查隊Ｘ光檢查儀注檢貨物報告表、進口快遞
    貨物簡易申報單、派送單、提單、財政部臺北關稅局函、臺
    北關稅局扣押貨物收據及搜索筆錄、航空警察局安全檢查隊
    毒品初步鑑驗報告單、交通部民用航空局醫務中心毒品鑑定
    書及紙條各1 件及照片12張附卷可稽（見同上偵查卷宗第24
    至2634至43、68至69、93頁），復有如附表編號一至四所示
    之物扣案可佐。又有關扣案如附表編號一所示之物，經送請
    內政部警政署刑事警察局進行鑑定，結果確定含第三級毒品
    愷他命成分，純度約84% （驗前總毛重1496.86 公克，包裝
    塑膠袋總重28.1公克，取樣0.2 公克鑑定用罄，餘1468.56
    公克），亦有該局所出具97年2 月15日刑鑑字第0970006294
    號函所附之鑑定書在卷可憑（見本院卷第41頁）。
(二)況佐以被告甲○○於警詢中供認：該貨物係在菲律賓的「小
    楊」寄送，伊不知道「小楊」真實姓名年籍及聯絡地址，之
    前聯絡電話為「000000000000000」 ，現在聯絡電話應為「
    000000000000000 」，又「小楊」係於2 、3 天前自菲律賓
    打伊持用之銀色SAMSUNG 牌行動電話聯絡，電話中詢問可否
    幫忙領取快遞包裹，當時伊沒有馬上答應，後來「小楊」又
    透過「大胖」找伊，當面問伊要不要領取包裹，並告知包裹
    內夾藏愷他命毒品，代價為3 萬元，因伊身上沒有錢，所以
    答應前往領取，另「小楊」要伊收到貨後，回電(000000000
    000000 )給他，他會叫人找伊拿貨，後來伊就找乙○○開車
    並一同前往「大胖」告知的收貨地點，並請乙○○進入管理
    員處提貨，伊遭逮捕前，「大胖」有騎機車載不知名年輕男
    子在取貨現場出現並與伊一同吃麵後離開，此外包裹上聯絡
    電話0000000000號是伊的，另「小楊」係經由「大胖」介紹
    認識，但只有以電話聯絡並不曾與「小楊」見面，依「小楊
    」來電顯示均為國外來電，「小楊」應都在菲律賓等語不諱
    （見同上偵查卷宗第7 至8 頁），其於偵查中自白：伊有去
    領取1 個快遞包裹，知道該包裹內有愷他命，因有一個綽號
    「小楊」的人叫綽號「大胖」的人來問伊是否願意去領1個
    包裹，如果伊願意就會給伊3 萬元，又伊不知道「小楊」、
    「大胖」的真實姓名，另「大胖」有提到該包裹是「小楊」
    從菲律賓寄過來，伊沒有車子就請乙○○載伊過去，此外伊
    在領包裹時，「大胖」有出現在附近監視，當面告訴伊可以
    進去領了，乙○○當時站在伊旁邊，伊就叫乙○○進去幫伊
    拿一下等情不諱（見同上偵查卷第53至54、82至83頁）；其
    於本院訊問程序中亦坦認：當天有與乙○○一起去領包裹，
    「小楊」、「大胖」事先有告知包裹裡面有愷他命，同意幫
    忙領取願意給付3 萬元給伊，伊用電話跟「小楊」、「大胖
    」聯絡，伊從來沒有看過包裹，但知道包裹是從菲律賓過來
    ，扣案的行動電話是伊的，有用來跟「小楊」、「大胖」聯
    絡等情明確，互核被告甲○○其於警詢、偵查及本院訊問程
    序中之供述情節大致相符一致，若非親身經歷，實無可能臨
    訟杜撰上開情節，況其就包裹是從何處寄送、包裹上所留之
    聯絡電話為何、內藏毒品種類為何、與寄送者聯絡方式、寄
    送者之外國電話號碼及約定報酬等均能鉅細靡遺供述，足認
    被告甲○○有提供其所使用行動電話予「小楊」，以供郵寄
    包裹至臺灣及收貨時聯絡之用，且於包裹送達臺灣時，與乙
    ○○一同前往領取包裹之情甚明。
(三)至被告甲○○雖於本院準備程序及審理中翻異前詞，並辯稱
    ：伊跟乙○○不同意夜間訊問後，就被扣在一起，這時乙○
    ○要其頂罪，隔天在製作筆錄時，就全部扛下來云云。惟(1)
    觀諸證人林榮春於本院審理中證述：當天警詢筆錄是伊製作
    的，伊開始訊問被告時，被告開始都說是乙○○所指使，後
    來伊再度詢問，被告才坦承是伊帶乙○○去領貨的，又伊製
    作被告、乙○○的筆錄有把他們2 個分在辦公室的二邊製作
    ，在製作筆錄的時候，被告有跟乙○○對質過，係在伊等面
    前對質，之所以要對質係因被告一開始辯稱乙○○帶伊過去
    ，對質之後，被告才承認帶乙○○過去，又乙○○並沒有在
    旁邊指導被告，乙○○是在另外一邊製作筆錄，是被告自己
    陳述，另外被告承認查扣的2 支行動電話確實係被告使用，
    但辯稱貨主是小楊等語綦詳（見本院卷第163 至165 頁），
    參以證人徐大宏於本院審理中亦結稱：甲○○及乙○○被抓
    那天有表示不接受夜間訊問，所以依照規定讓他們在居留室
    內過夜，伊不清楚是不是1 人睡1 間，第2 份警詢筆錄是在
    被抓的隔天上午開始訊問，又伊有讓乙○○與被告面對面問
    事實是不是這樣，伊不曉得這樣算不算對質，讓被告與乙○
    ○交談是在伊等面前交談等情（見本院卷第167 至168 頁）
    ，衡以證人乙○○於本院審理中亦證述：伊與甲○○被抓後
    就被分開了，到了航警局吃飯時間，有銬在前後的座位其他
    就沒有銬在一起的情形，而且在做正式警詢筆錄前，警察也
    不讓伊等說話等語綦詳（見本院卷第174 頁），綜觀上開情
    詞，顯見被告甲○○一開始製作筆錄時，仍否認有領取包裹
    ，並供稱係乙○○所為，經由警員將2 人對質後，被告甲○
    ○始自承之情甚明。況細繹警員對被告甲○○製作第2 份警
    詢筆錄之第1 個問題，被告甲○○回答：「我陪乙○○一起
    去，由乙○○進入大樓管理員處領取快遞貨物，我站在外面
    ，我不知道乙○○係受何人委託」一節（見同上偵查卷宗第
    7 頁），倘若被告甲○○所辯為真，既與乙○○達成由其頂
    罪之協議，何以其於製作警詢筆錄之初，仍供述僅係陪同乙
    ○○前往並係由乙○○進入領取且自己在外面等詞，仍見被
    告甲○○推卸之詞，亦未見其立即承認之語，是被告甲○○
    前開辯解，自不足採。(2)再者細究證人乙○○於警詢中，經
    警員提示包裹，其供述該包裹係伊領取無誤，但該貨的來源
    、收件人、地址及電話皆不知，伊懷疑該包裹內可能係愷他
    命，但不能確定，又伊不清楚毒品來源，但隱約聽到甲○○
    與「大胖」對話，包裹來源可能來自菲律賓等語（見同上偵
    查卷宗第11、12頁），可見證人乙○○不知悉包裹之收件人
    、地址及所留聯絡電話等細節，且對包裹內容物是否即為愷
    他命亦無法確定，方以不確定之口吻回答。反觀被告甲○○
    於警詢中供認：上述貨物為在菲律賓的「小楊」寄送，伊不
    知道「小楊」真實姓名年籍及聯絡地址，但之前聯絡電話為
    「000000000000000 」，現在聯絡電話應為「000000000000
    000 」，又包裹上的收貨人及地址應該是「小楊」的，但聯
    絡電話「0000000000」是伊的，另「小楊」透過「大胖」找
    伊時，有告知包裹內夾藏愷他命毒品且提領報酬為3 萬元等
    語（見同上偵查卷宗第7 、8 頁），又稽被告甲○○於本院
    訊問及準備程序中供認：伊之前沒看到包裹，到現在也沒有
    看過，又於警詢中供述「小楊」的電話是真的，不是臨時杜
    撰等情（見本院卷48、49頁），則被告甲○○自承沒有看過
    包裹，惟其卻能於警詢中供述該包裹來源是菲律賓，包裹上
    聯絡電話為其所有及內容物經「大胖」告知為愷他命之細節
    ，甚至就「小楊」電話號碼能清楚記誦，倘若被告甲○○真
    係幫乙○○頂罪，渠等於面臨運輸第三級毒品刑事訴追情急
    之狀狀下，乙○○豈有連「小楊」菲律賓先後之聯絡電話均
    要求被告甲○○在如此短暫時間內背誦，此顯與常情有悖，
    顯見被告甲○○確實有與「小楊」密切聯繫方能為此之供述
    ，是被告甲○○前開辯解，不可採信。(3)況衡以被告甲○○
    所使用之「0000000000」行動電話，於96年12月11日始至97
    年1 月10日止均有發話給「000000000000000 」、「000000
    000000000 」之情形，此有臺灣大哥大資料查詢1 件在卷可
    憑（見同上偵查卷宗第86頁），且佐以前揭通聯記錄查詢日
    期為「97年2 月15日」，係於被告甲○○製作警詢筆錄之後
    為之，顯見非警員知悉有該通聯資料持該資料詢問被告甲○
    ○，被告甲○○既能供出，堪認被告甲○○於警詢供述之真
    實可信，益徵被告甲○○就此所辯，顯不可採。(4)復佐以證
    人徐大宏證述：伊於該大樓斜對角見到被告與另2 名年輕人
    一同吃麵，之後乙○○再開車前來，而證人乙○○亦證述：
    伊當時在車上，甲○○、「大胖」跟另1 個男的在麵店吃東
    西，伊在隔壁吃東西等情，均已於前述，倘若該本件包裹確
    實係「小楊」、「大胖」等人委託乙○○領取，要領取包裹
    前，乙○○理應把握時間與「大胖」等人再次確認「大胖」
    等人勘驗之結果藉此掌握勘查情形而避免閃失，為何乙○○
    仍獨自用餐，卻見被告甲○○與「大胖」等人一同吃飯，此
    與常情不合，足認「小楊」係委託被告甲○○領取包裹，被
    告甲○○才與「大胖」及另1 名年輕人用餐，藉此瞭解勘查
    結果之情，可見被告甲○○前開辯解，不足為採。
(四)被告甲○○復以當天前往係為向乙○○買毒等詞置辯。(1)觀
    之證人林榮春於本院審理中供述：伊不記得被告有無提到要
    去買毒品的事情，但是記得被告當時是否認要去領等語明確
    （見本院卷第165 頁），核與證人徐大宏於本院審理中亦證
    述：伊沒有聽到被告表示到現場係為了買毒品這句話等情相
    符一致（見本院卷第170 頁），則倘若被告甲○○所辯其前
    往係因想要跟乙○○購買供己施用一情為真，衡情被告甲○
    ○業已成年，應具有相當之智識程度及判斷力，自應知悉運
    輸第三級毒品所面臨之罪責不輕，其就此重要有利之抗辯，
    何以其於警詢及偵查中隻字未提，亦未表明欲購買之金額、
    數量及因為來源為菲律賓品質較好才要買等部分，顯與常情
    有違，可見被告甲○○所辯係為向乙○○購買云云，為臨訟
    虛飾之卸詞，不足採信。(2)況觀以證人乙○○於本院審理中
    另證述：於97年1 月9 日也有跟被告一起去找地方，又1 月
    9 日找到領貨地點時候，被告有叫伊下車去管理室借管理室
    的投幣式電話，被告叫伊用管理室的電話打到被告手機，可
    能是要在手機上顯示管理室的號碼等語歷歷（見本院卷第17
    5 、176 、179 頁），且被告甲○○於警詢中亦自承：因伊
    不知道收貨地，所以於97年1 月9 日下午打電話給乙○○並
    表示載伊前往收貨地看一下，後來於10日中午12時許，伊自
    租屋處搭乘計程車前往乙○○住處，並要乙○○開車載伊前
    往收貨地等情不諱，則綜觀上開情詞，堪認被告甲○○除了
    被查獲當天外，於97年1 月9 日亦曾與乙○○一同前往包裹
    送達之地址一節無誤，苟被告甲○○真係單純欲購買愷他命
    供己施用，其大可前往乙○○住處購買，豈有在含有毒品之
    包裹尚未寄到前，就與乙○○一同前往，且大費周章再次陪
    同乙○○前往領取包裹之地點。(3)況按一般毒品交易之常情
    ，為求毒品交易之迅速，販毒者往往將購入的毒品，分裝小
    包掩人耳目及以利販賣，且販賣毒品係違法行為，非可公然
    為之，亦無公定之價格，每次買賣之價差，亦隨來源是否充
    裕、查緝是否嚴緊等風險為之評估，是販賣毒品者與買受毒
    品者對於毒品斤兩錙銖必較，恐有吃虧，販賣毒品者，往往
    秤量精確，再為防止毒品漏逸、潮濕，以便於攜帶藏放避免
    警方查緝，亦以夾鍊袋為之分裝，而被告甲○○一同前往竟
    係為購買毒品，倘若其所辯為真，斟酌當時之情狀，其之舉
    止非但增加乙○○領取包裹之風險，況亦無查扣磅秤等物，
    顯見乙○○亦無法當場秤量毒品販賣，是被告甲○○所辯，
    應係臨訟推卸之詞，不可採信。
(五)再觀被告甲○○於警詢中自承：包裹上聯絡電話0000000000
    係伊的等語（見同上偵查卷宗第8 頁），其於本院訊問程序
    中亦坦認：扣案的行動電話摩托羅拉及三星是伊的，有用來
    跟「小楊」、「大胖」聯絡用等情（見本院卷14頁），其於
    本院審理中則供述：因為當時伊與乙○○都住在一起，所以
    乙○○就留這支電話給「小楊」，又乙○○跟伊表示讓他用
    ，伊想說沒有關係等詞（見本院卷第158 頁），綜觀被告甲
    ○○於警詢及本院審理中之證詞，顯見被告甲○○就000000
    0000之行動電話是否為其與「小楊」、「大胖」聯絡用且提
    供「小楊」填載於包裹上，前後已有不一致，是其所述，已
    難遽信。惟徵之證人林榮春於本院審理中表示：當時於取貨
    地點從被告身上搜到0000000000及0000000000之行動電話等
    語（見本院卷第162 頁），且衡以證人乙○○於本院審理中
    亦證稱：伊沒有向被告借0000000000手機使用，也沒有人曾
    經撥打被告的門號卻是要找伊並由伊接聽之情，則由警員係
    從被告甲○○身上取出扣案之0000000000行動電話且證人乙
    ○○亦表示沒有向被告甲○○借用上開電話一節，復參以本
    件扣案之附表一所示之第三級毒品愷他命，驗前總毛重為14
    96.86 公克，數量之大、價值不斐，且運輸第三級毒品乃法
    定刑度應處無期徒刑或7 年以上有期徒刑之重罪，從事此非
    法行為之危險性極高，如果未能確實掌握每一個環節，並由
    彼此瞭解及信任之人處理，極有可能因稍有閃失而被查緝，
    並遭受嚴重之損失，而有關行動電話「0000000000」既係包
    裹上所載之聯絡電話，苟電話號碼並非係被告甲○○所提供
    而是乙○○所借用，於97年1 月10日領取包裹之際，乙○○
    豈敢未向被告甲○○借用該電話並放在身上，任由來電讓被
    告甲○○收話之可能，是足徵被告甲○○事先已明知「小楊
    」寄送之包裹內確實夾藏第三級毒品愷他命，再依被告甲○
    ○應允受貨及提供重要寄送之聯絡方式等資訊供「小楊」使
    用乙節，被告甲○○係以與「小楊」等共同運輸毒品入境之
    意思參加犯罪，而於貨物抵達當日，身上帶有前開行動電話
    ，配合「小楊」等人縝密之計畫無訛。此外，由證人韓弘義
    於本院審理中證陳：快遞公司10點多來時，表示用電話找不
    到，快遞公司就用自己的手機與包裹上面所留的手機聯絡，
    並跟對方約好1 點再送過來，大約12點50分時候，有一通從
    外面打進來電話說他人已經在半路上，如果快遞公司已經到
    了，要伊先幫忙領取，他會進來簽收，電話掛掉之後，乙○
    ○就出現，又管理室裡面有投幣式的室內電話，電話號碼為
    「00-0000000」等情綦詳（見本院卷第182 、183 頁），復
    參以證人乙○○於本院審理中證述：於1 月9 日找到領貨地
    點，被告甲○○有叫伊下車去管理室借管理室的投幣電話打
    至被告甲○○行動電話，要在手機上顯示管理室的號碼，又
    當天伊有看到被告甲○○打電話，但不知道打給誰等語明確
    （見本院卷第175 、179 頁），而被告甲○○於警詢中亦自
    白：電話號碼00-0000000係伊於10日12時許打給高雄市○○
    區○○路555 巷18號6 樓管理員之電話，通話內容是問管理
    員由沒有收到18號6 樓之快遞包裹一節不諱（見同上偵查卷
    宗第8 頁），且通連紀錄亦顯示門號0000000000分別於「97
    年1 月10日12時32分」、「97年1 月10日13時03分」有撥打
    「00-0000000」，亦有上開臺灣大哥大資料查詢1 件在卷可
    憑，可見被告甲○○為確保能夠收到包裹，於97年1 月9 日
    先夥同乙○○前往收貨地點並借用管理室投幣電話撥打進而
    取得該管理室電話號碼，於同年月10日中午撥打電話給管理
    員確認快遞公司是否將包裹送達，藉此掌握包裹，益徵被告
    甲○○辯稱：包裹上之電話號碼係伊借乙○○云云，委無足
    取。
(六)綜上各端，本件事證明確，被告甲○○前開運輸第三級毒品
    及私運管制物品犯行堪予認定，應依法論科。
二、按查愷他命因為毒品危害防制條例第2 條第2 項第3 款所列
    之第三級毒品，並係行政院依懲治走私條例第2 條第3 項規
    定公告之「管制物品項目及其數額」甲項第4 款所列管制進
    出口之物品，不限其數額，均不得私運進口及運輸。是核被
    告甲○○所為，係犯毒品危害防制條例第4 條第3 項之運輸
    第三級毒品罪及懲治走私條例第2 條第1 項之私運管制物品
    進口罪。其持有第三級毒品愷他命之行為，為運輸之高度行
    為所吸收，不另論罪。被告就上開犯行與自稱為「小楊」、
    「大胖」之成年男子及乙○○間，有犯意聯絡及行為分擔，
    為共同正犯。又被告係以一私運行為同時觸犯上開2 罪名，
    為想像競合犯，應依刑法第55條之規定，從一重之運輸第三
    級毒品罪處斷。爰審酌被告明知我國對於毒品之查緝甚嚴，
    竟運輸、私運總毛重高達1496.86 公克之第三級毒品愷他命
    ，數量非微，倘順利私運入境臺灣，勢將加速毒品之氾濫。
    且愷他命多為青少年所施用，若確流入市面並進而進入校園
    ，將因此戕害國家未來無數之希望，對我國社會之安寧、國
    人之健康及國家之發展，亦可能產生之危害至鉅，幸其所運
    輸之毒品在尚未流入市面即為警查獲，兼衡被告之智識程度
    、犯罪之動機、目的、犯罪後否認犯行等一切情狀，量處如
    主文所示之刑，以示懲儆。
三、末按依毒品危害防制條例第18條第1 項前段之規定，應予沒
    收銷燬之毒品，以經查獲之第一、二級毒品為限。又毒品依
    其成癮性、濫用性及對社會危害性，共分為四級，上開條例
    並就製造、運輸、販賣、意圖販賣而持有、以非法方法使人
    施用、引誘他人施用及轉讓不同品項之毒品等行為，分別定
    其處罰。至施用或持有第三、四級毒品，因其可罰性較低，
    故未設處罰之規定，僅就施用及持有第一、二級毒品科以刑
    罰。然鑑於第三、四級毒品均係管制藥品，特於同條例第11
    條之1 明定無正當理由，不得擅自持有；第18條第1 項後段
    復規定查獲之第三、四級毒品，無正當理由而擅自持有者，
    沒入銷燬之。從而，依同條例第18條第1 項後段應沒入銷燬
    之毒品，專指查獲施用或持有之第三、四級毒品而言；倘係
    查獲製造、運輸、販賣、意圖販賣而持有、以非法方法使人
    施用、引誘他人施用或轉讓第三、四級毒品，既屬同條例相
    關法條明文規定處罰之犯罪行為，即非該條項應依行政程序
    沒入銷燬之範圍。又同條例第19條第1 項所定「供犯罪所用
    或因犯罪所得之物」，係指犯第4 條至第9 條、第12條、第
    13條或第14條第1 項、第2 項之罪所用或所得之物，不包括
    毒品本身在內，是尚不得援用此項規定為第三、四級毒品之
    沒收依據。再同條例對於查獲之製造、運輸、販賣、意圖販
    賣而持有、以非法方法使人施用、引誘他人施用及轉讓第三
    、四級毒品之沒收，並無特別規定，如其行為已構成犯罪，
    則該毒品即屬不受法律保護之違禁物，應回歸刑法之適用，
    依刑法第38條第1 項第1 款之規定沒收之，始為適法（最高
    法院96年度台上字第89號、96年度台上字第727 號及96年度
    728 號等判決要旨參照），揆諸前開說明，本件扣案如附表
    編號一所示之第三級毒品愷他命1468.56 公克（驗前總毛重
    1496.86 公克，包裝塑膠袋總重28.1公克，取樣0.2 公克鑑
    定用罄），既係被告與「小楊」等人共犯本件運輸第三級毒
    品而持有，應依刑法第38條第1 項第1 款規定宣告沒收。又
    如附表編號二至四所示用以包裝第三級毒品愷他命之濾心2
    個、用以包裝濾心之塑膠膜2 個及用以裝載之紙箱1 只，均
    係有掩飾並防止本件第三級毒品愷他命裸露、逸出及潮濕之
    功用，並為便於分裝、攜帶及運輸毒品所用之物，可與愷他
    命毒品分離，更經司法機關就之與本件扣案之愷他命分別鑑
    定量重，足證該部分與扣案之愷他命並無不可析離之關係，
    亦非違禁物，但為供被告與「小楊」等人所有供本件運輸第
    三級毒品罪所用之物，爰依毒品危害防制條例第19條第1 項
    之規定，併為沒收宣告之諭知。又有關附表編號五所示之行
    動電話0000000000、0000000000（各含SIM 卡1 張），被告
    於警詢、偵查及本院審理中均供承係其所有，有關行動電話
    0000000000係被告甲○○提供給「小楊」等人作為包裹寄送
    收件人聯絡電話且供「小楊」聯繫使用，而有關行動電話00
    00000000則是被告甲○○與「大胖」聯絡所用，已於前述，
    復有前述附表二編號五行動電話0000000000之通聯記錄1 件
    在卷可佐（見同上偵查卷宗第86頁），參以行動電話之服務
    需以SIM 卡為使用介面，各該公司於出租行動電話門號予者
    消費使用時，即同時提供SIM 卡給消費者做為門號使用之介
    面，故於各該公司接受消費者申辦門號並將該門號開通上線
    時，各該公司即將SIM 卡之所有權移轉於消費者，於退租或
    拆機時不需繳回，故本件前開SIM 卡應屬被告甲○○所有甚
    明，承上，足認附表編號五所示之行動電話（含SIM 卡）確
    實均係被告所有，並供本件犯罪所用之物，均應依同條例第
    19 條 第1 項規定宣告沒收。另鑑驗所耗損之第三級毒品愷
    他命0.2 公克，既已滅失，爰不另為沒收之諭知。至被告雖
    稱「小楊」應允在事成後，將給付被告3 萬元，惟被告尚未
    實際取得此部分酬勞，已經被告陳明在卷，故該部分即不在
    得沒收之列。
據上論斷，應依刑事訴訟法第299 條第1 項前段，毒品危害防制
條例第4 條第3 項、第19條第1 項，懲治走私條例第2 條第1 項
、第11條，刑法第11條、第28條、第55條、第38條第1 項第1 款
，判決如主文。
本案經檢察官翁偉玲到庭執行職務
中    華    民    國    97    年    9     月    25    日
                  刑事第七庭審判長法  官   蕭世昌
                                  法  官   劉為丕
                                  法  官   連雅婷
以上正本證明與原本無異。
如不服本判決，應於送達後10日內，向本院提出上訴狀。
                                  書記官   張尹嫚
中    華    民    國    97    年    9     月    25    日
附表：
┌───┬────────────────────┐
│ 編號 │   應  沒  收  物  品                   │
├───┼────────────────────┤
│  一  │   扣案之第三級毒品愷他命壹仟肆佰陸拾捌 │
│      │   點伍陸公克（驗前總毛重壹仟肆佰玖拾陸 │
│      │   點捌陸公克，包裝塑膠袋總重貳拾捌點壹 │
│      │   公克，取樣零點貳公克鑑定用罄）       │
├───┼────────────────────┤
│  二  │   扣案用以包裝第三級毒品愷他命之濾心貳 │
│      │   個                                   │
├───┼────────────────────┤
│  三  │   扣案用以包裝濾心之塑膠膜貳個         │
├───┼────────────────────┤
│  四  │   扣案用以裝載附表編號一至編號三之紙箱 │
│      │   壹只                                 │
├───┼────────────────────┤
│  五  │   扣案之門號0000000000 號行動電話壹支（│
│      │   含SIM 卡壹張）及門號0000000000號行動 │
│      │   電話壹支（含SIM 卡壹張）             │
└───┴────────────────────┘
附錄本判決論罪科刑法條：
毒品危害防制條例第四條第三項：
製造、運輸、販賣第三級毒品者，處五年以上有期徒刑，得併科
新臺幣五百萬元以下罰金。
懲治走私條例第二條第一項：
私運管制物品進口、出口逾公告數額者，處七年以下有期徒刑，
得併科新臺幣二十萬元以下罰金。


司法院資訊處製作；財團法人民間司法改革基金會備份。
